【裁判字號】    88,上訴,4627
【裁判日期】    890113
【裁判案由】    毒品危害防制條例
【裁判全文】
臺灣高等法院刑事判決                         八十八年度上訴字第四六二七號
    上  訴  人  臺灣板橋地方法院檢察署檢察官
    被      告  甲○○
    指定辯護人  本院公設辯護人
右上訴人因被告毒品危害防制條例案件，不服台灣板橋地方法院八十七年度訴字第二
一七號中華民國八十八年九月二十九日第一審判決（起訴案號台灣板橋地方法院檢
察署八十七年度偵字第六０一三號）提起上訴，本院判決如左：
    主  文
原判決撤銷。
甲○○連續販賣毒品，處無期徒刑，褫奪公權終身。
    事  實
一、被告甲○○曾於八十二年間，犯肅清煙毒條例、麻醉藥品管理條案件，分別判刑
    三年二月、五月，定執行刑三年四月，刑期應於九十年二月十三日執行完畢，於
    八十六年八月十一日假釋付保護管束，現仍假釋中。甲○○猶未悔改，復意圖營
    利並基於販賣海洛因之概括犯意，自民國（下同）八十七年一月間起至同年三月
    間止，在台北縣板橋市○○街三十四號居所內及同市○○街○段二四八之四號三
    樓內等地，以每包新台幣（下同）三千元至五千元之價格，連續多次非法販賣海
    洛因多包予張明儀、陳信仁（二人施用海洛因犯行部分，目前執行強制戒治中）
    及盧月娥（另行發佈通緝）。嗣於八十七年三月十六日晚間六時三十分許，為警
    循線在其上開台北縣板橋市○○街三十四號居所內查獲，扣得供施用針筒一支。
二、案經台北縣警察局移送台灣板橋地方法院檢察署偵查起訴。
    理  由
一、訊據被告甲○○仍矢口否認非法販賣海洛因，惟查被告如何於右開時非法販賣情
    節，業據證人張明儀、陳信仁、盧月娥等人指訴綦詳，復有電話監聽譯文在卷可
    稽，而張明儀之電話監聽紀錄內與甲○○之對話，亦有張明儀與甲○○語涉「買
    賣海洛因」之對話（偵卷第三十九至四十二、四十四、四十六至四十八頁），且
    被告若未非法販賣海洛因，何以竟高達三人之多指證其販賣海洛因？
二、張明儀於警訊時證稱：「˙˙˙八十七年元月初，我經人介紹而向『小夢』（女
    ）購買直到現在‧‧˙我所知道的是『小夢』的同居人綽號『大樹』在販賣海洛
    因，而『小夢』只是幫他而已。˙˙˙經口卡片指認˙˙˙甲○○就是『小夢』
    ˙˙˙我都是和甲○○交易‧‧˙開始是於今（八十七）年元月間起，我都以每
    次三千、五千等約隔五、六天一次，先拿錢給小夢，而他再以電話通知我，約地
    點叫我前往交易，總共有四、五次，直到過完春節後，小夢說他沒錢，希望我先
    拿錢給他，一次買多一點，我想反正自己也要，所以就先借錢給他，他買回來之
    後就分一半給我，而她再將其海洛因分裝販賣後所得再將錢還我˙˙˙。」；「
    是因為最近我認識一位綽號『多歲』的男子可購買，所以我就告訴他，而他有時
    候買不到貨時，就會託我向『多歲』的買來給他，而電話中可能就是在商談這種
    事宜。」（見偵查卷第六、七頁）等語。足見被告甲○○與證人張明儀之間，互
    有非法販賣海洛因情事，衡情，海洛因為管制物品且警察查緝甚嚴，非輕易可取
    得，彼此互有販賣，亦合客觀事實，證人張明儀所供，應屬可採信。
三、證人陳信仁於警訊證稱：「我是向綽號小夢女子購買，每次都是買一小包，價錢
    為新台幣三千元。」、「大部分都是小夢打電話與我同居人盧月娥聯絡後再約地
    點交易，或是我打小夢的呼叫器（0000000000）聯絡後，再約地點交
    易。」等語，並當埸指認被告，供稱：「目前在貴隊辦公室之女子甲○○就是和
    我交易海洛因之綽號「小夢」女子無誤。」等語（偵卷第十三頁背面至十四頁）
    。
四、證人即陳信仁之女友盧月娥於警訊時證稱：「是陳信仁要我打電話給甲○○綽號
    「小夢」的朋友購買海洛因給他施打‧‧˙共買五次˙‧‧大約是在八十七年三
    月份左右共一個月，每次大約都是買三千元海洛因。˙˙˙我和小夢以電話連絡
    ，由小夢來我住處板橋市○○街○段二四八之四號三樓交海洛因給陳信仁或我本
    人。」（偵卷第十六頁背面至十七頁）。核陳信仁、盧月娥所供相尚相吻合，其
    二人所供應可採信，且印證其彼此所供，應認已有補強證據，足堪採為被告有罪
    證據之認定。又由陳信仁、盧月娥所供，其中已顯示係陳信仁、盧月娥二人向被
    告購買海洛因，而大多由盧月娥出面以電話與告聯絡，且交易地點在伊住處即板
    橋市○○街○段二四八之四號三樓，原判決竟認定陳信仁未供明係於「何地點」
    完成交易，且依其證詞是「盧月娥與被告甲○○交易」，實有誤會。又盧月娥亦
    已現場指認甲○○就是販賣毒品予伊同居人陳信仁綽號小夢者（偵卷第二十八頁
    ），原判決認定證人盧月娥從未當面指認與其交易之「小夢」是否即為被告甲○
    ○，查係漏未斟酌此項證據之故。雖陳信仁於偵查時復證稱：「伊係與李明樹合
    資向他人購買海洛因」（偵卷第六十九頁背面、一一六頁），其證述前後不一，
    惟應屬迴護被告之詞，尚不足採為被告有利之證據，被告之犯行洵堪認定。
五、原判決認為其中張明儀「先拿錢給甲○○，再約時間、地點交貨」，頗類於委請
    甲○○代買海洛因，而張明儀嗣後除了「借錢給甲○○去買回海洛因平分」外，
    甚且幫甲○○向「多歲」之男子購買海洛因交給甲○○，而認定：１、張明儀本
    身亦涉及販賣海洛因給甲○○，不能證明甲○○有販賣海洛因圖利之犯意。２、
    警方於張明儀住處所查獲之海洛因一包，亦可能是張明儀向「多歲」所購買，該
    海洛因不能作為甲○○販賣海洛因之「物證」。３、張明儀之電話監聽紀錄內與
    甲○○之對話，有可能是張明儀與甲○○「互相代為購買海洛因」之對話（偵卷
    第三十九至四十二、四十四、四十六至四十八頁），不能作為甲○○販賣海洛因
    之證據。參以張明儀於偵查時證稱：係向被告甲○○之男友即同案被告李明樹（
    目前執行強制戒治中）調取海洛因（偵卷第六十八頁背面至六十九頁），其證詞
 與警訊時不一，且甲○○若真有販賣海洛因行為，警方於「監聽多日」後，理應
    可以循線當場查獲甲○○販賣海洛因之交易行為，但竟從未當場查獲，亦未在被
    告甲○○之住所查獲任何海洛因或天枰（電子秤）、塑膠袋等分裝工具，並無任
    何「物證」可證明被告甲○○有販賣海洛因之犯行，固非無見。
六、惟查民國八十七年農曆春節（大年初一）為當年國曆一月二十八日，張明儀證稱
    「八十七年元月初起」，即以每次三、五千元不等，約隔五、六天一次，以先付
    款後取貨之方式，總共有四、五次，與被告交易海洛因，「直到過完春節後」。
    從張明儀證言推算，其交易期間約有二十至三十日之久，一般人習以每月一至十
    日為月初，則元月一日至二月九日為可能交易期間，縱渠等最後交易日為二月九
    日，從習俗上言仍屬春節期間，且在開始從事通訊監察之前（偵卷第三十八頁通
    訊監察書顯示監察期間為八十七年二月十四日起至八十七年三月十五日止，其起
    算時點即已逾春節期間）。參諸全部證言之意旨，可推論出八十七年元月初至春
    節結束前，係由張明儀向被告購買海洛因（此部份原審似未斟酌），至過完春節
    後（亦即監聽期間），因被告經濟上有困難，而改採合購之方式。衡諸張明儀與
    被告相識，並無仇怨，且其證述並無矛盾扞格之處，其證言應屬可採。原審但憑
    嗣後監聽之內容判斷，而未斟酌全部證言，所得結果自然趨近渠等係合資購買。
    至其嗣後於偵審時之證言，應係迴護之詞，尚難採為有利之證據。
七、查販賣海洛因係違法行為，非可公然為之，亦無公定價格，容易分裝並增減份量
    ，而每次買賣之價量，可能隨時依雙方關係深淺、資力、需求量及對行情之認知
    、來源是否充裕、查緝是否嚴緊、購買者被查獲時供述購買對象之可能風險之評
    估等，而異其標準，非可一概而論，從而販賣之利得，除被告坦承犯行或價量俱
    臻明確外，委難察得實情，惟販賣之人從價差或量差中牟利之方式雖異，其販賣
    行為在意圖營利則同一。本案被告未承認販賣海洛因，而購買人購得之海洛因又
    因已供施用而不存在，致無法查得被告販賣之實際利得，惟被告與購買人非屬至
    親，當無可能甘冒重典而按購入價格轉售而不求利得之理，被告甲○○有營利之
    意圖，灼然至明。綜上各節所述，被告甲○○犯行，洵堪認定。
八、核被告所為，係犯修正前肅清煙毒條例第五條第一項之販賣毒品罪，其先後多次
    犯行，時間緊接，犯罪構成要件相同，所犯罪名又屬同一，顯係基於概括犯意反
    覆而為，應依刑法第五十六條連續犯之規定論以一罪並加重其刑。惟本罪法定本
    刑為死刑或無期徒刑，依法不得加重。復查毒品危害防治條例雖於八十七年五月
    二十日公布施行，並自同年月二十二日起生效，將海洛因列為第一級毒品，而就
    販賣第一級毒品設有處罰規定，惟「行為後法律有變更者，適用裁判時之法律。
    但裁判前之法律有利於行為人者，適用最有利於行為人之法律」，刑法第二條第
    一項定有明文，經比較修正前肅清煙毒條例第五條第一項規定與毒品危害防治條
    例第四條第一項規定結果，仍以前者較有利於被告，應按修正前肅清煙毒條例第
    五條第一項處斷。
九、原審疏未詳察，遽判決被告無罪尚有未洽，檢察官上訴指摘原判決不當為有理由
    ，應由本院予以撤銷改判。爰審酌被告販賣毒品予他人施用，危害國民健康，對
    社會治安負面影響甚大，犯行惡性非輕及其犯罪之動機、目的，犯罪後態度等一
    切情狀，量處如主文第二項所示之刑，並宣告褫奪公權終身。至扣案針筒為被告
    施用而非販賣之物，毋庸於本案諭知沒收，併此敘明。
據上論斷，應依刑事訴訟法第三百六十九條第一項前段、第三百六十四條、第二百九
十九條第一項前段，修正前肅清煙毒條例第五條第一項，刑法第十一條前段、第二條
第一項但書、第五十六條、第三十七條第一項，判決如主文。
本案經檢察官謝英民到庭執行職務。
中     華     民     國    八十九   年       一       月      十三      日
                             臺灣高等法院刑事第 九 庭
                                 審判長法  官  李  文  成
                                       法  官  周  盈  文
                                       法  官  官  有  明
右正本證明與原本無異。
如不服本判決應於收受送達後十日內向本院提出上訴書狀，其未敘述上訴之理由者並
得於提起上訴後十日內向本院補提理由書（均須按他造當事人之人數附繕本），另依
職權送上訴。
                                       書記官  顧  哲  瑜
中     華     民     國    八十九   年       一       月      十五      日
附錄：本案論罪科刑法條全文
修正前肅清煙毒條例第五條第一項
販賣、運輸、製造毒品、鴉片或麻煙者，處死刑或無期徒刑。


司法院資訊處製作；財團法人民間司法改革基金會備份。
